【裁判字號】    99,訴,816
【裁判日期】    990614
【裁判案由】    毒品危害防制條例
【裁判全文】
臺灣板橋地方法院刑事判決               99年度訴字第816號
公  訴  人  臺灣板橋地方法院檢察署檢察官
被      告  甲○○
選任辯護人  舒建中律師
上列被告因違反毒品危害防制條例案件，經檢察官提起公訴（99
年度偵字第4154號），本院判決如下：
    主  文
壹、甲○○共同販賣第二級毒品，累犯，處有期徒刑年捌月。
    扣案之第二級毒品甲基安非他命（淨重計陸點零捌公克）沒
    收銷燬；扣案之盛裝上開第二級毒品甲基安非他命之包裝袋
    拾個、0000000000號行動電話壹具（含SIM 卡壹枚）、00
    00000000號行動電話壹具（含SIM 卡壹枚）、電子磅秤壹台
    均沒收；因犯罪所得之現金新臺幣仟元與「帥哥」連帶沒
    收，如全部或一部不能沒收時，以其等財產連帶抵償之。
貳、甲○○共同販賣第二級毒品，累犯，處有期徒刑年捌月。
    扣案之第二級毒品甲基安非他命（淨重計陸點零捌公克）沒
    收銷燬；扣案之盛裝上開第二級毒品甲基安非他命之包裝袋
    拾個、0000000000號行動電話壹具（含SIM 卡壹枚）、00
    00000000號行動電話壹具（含SIM 卡壹枚）、電子磅秤壹台
    均沒收；因犯罪所得之現金新臺幣仟元與「蓓蓓」連帶沒
    收，如全部或一部不能沒收時，以其等財產連帶抵償之。
、甲○○應執行有期徒刑伍年拾月。扣案之第二級毒品甲基安
    非他命（淨重計陸點零捌公克）沒收銷燬；扣案之盛裝上開
    第二級毒品甲基安非他命之包裝袋拾個、0000000000號行
    動電話壹具（含SIM 卡壹枚）、0000000000號行動電話壹具
    （含SIM 卡壹枚）、電子磅秤壹台均沒收；因犯罪所得之現
    金新臺幣仟元與「帥哥」連帶沒收，如全部或一部不能沒
    收時，以其等財產連帶抵償之；因犯罪所得之現金新臺幣
    仟元與「蓓蓓」連帶沒收，如全部或一部不能沒收時，以其
    等財產連帶抵償之。
    事  實
一、甲○○曾犯賭博及違反毒品危害防制條例等案件，其中於民
    國（下同）94年間，因違反毒品危害防制條例案件，經本院
    判處有期徒刑4 月確定，甫於94年8 月22日以易科罰金執行
    完畢（於本案構成累犯）。詎猶不知悛悔，分別為下列行為
    ：(一)與真實姓名年籍不詳綽號「帥哥」之成年男子（起訴書
        誤載為「賽哥」，經公訴蒞庭檢察官當庭更正為「帥哥
        」）共同意圖營利，並基於販賣第二級毒品甲基安非他
        命之犯意聯絡，於98年12月28日上午10時30分至同日上
        午11時許，在其位於臺北縣蘆洲市○○街60號12樓之原
        租屋處內，以其所有之0000000000號（起訴書誤載為「
        0000000000號」）行動電話與持用0000000000號行動電
        話之買主乙○○連繫洽定販賣第二級毒品甲基安非他命
        事宜，再以其所有之另具0000000000號行動電話撥打「
        帥哥」持用之0000000000號行動電話連繫販賣甲基安非
        他命予乙○○之事，「帥哥」即返回上址租屋處，並依
        其指示將業已分裝之甲基安非他命1 包（係甲○○先行
        由其自身所持有之第二級毒品甲基安非他命中取出，並
        以其所有之電子磅秤重分裝者），持至乙○○位於臺北
        市○○街221 巷2 弄13號5 樓住處附近某巷內交予乙○
        ○，同時向乙○○收取現金新臺幣（下同）3,000 元之
        對價，而販賣第二級毒品甲基安非他命。
      (二)與真實姓名年籍不詳綽號「蓓蓓」之成年女子（起訴書
        誤載為「貝貝」，經公訴蒞庭檢察官當庭更正為「蓓蓓
        」）共同意圖營利，並基於販賣第二級毒品甲基安非他
        命之犯意聯絡，於99年1 月4 日上午6 時至同日上午9
        時許，在其上開租屋處內，以其所有之0000000000號（
        起訴書誤載為「0000000000號」）行動電話與持用00
        00000000號行動電話之買主乙○○連繫洽定販賣第二級
        毒品甲基安非他命事宜，再以其所有之另具0000000000
        號行動電話撥打「蓓蓓」持用之0000000000號行動電話
        連繫販賣甲基安非他命予乙○○之事，「蓓蓓」遂依其
        指示將業已分裝之甲基安非他命1 包（係甲○○先行由
        其自身所持有之第二級毒品甲基安非他命中取出，並以
        其所有之電子磅秤重分裝者），持至上開乙○○住處附
        近某巷內交予乙○○，同時向乙○○收取現金3,000 元
        之對價，而販賣第二級毒品甲基安非他命。
    嗣於99年1 月20日晚間8 時10分許，甲○○為警循線在上開
    租屋處內查獲，並扣得其所有暨販餘持有之上開第二級毒品
    甲基安非他命13包（驗餘淨重計6.08公克）及其所有之上開
    0000000000號行動電話1 具（含SIM 卡1 枚）、0000000000
    號行動電話1 具（含SIM 卡1 枚）、電子磅秤1台 。
二、案經臺北市政府警察局移送臺灣板橋地方法院檢察署檢察官
    偵查起訴。
    理  由
壹、證據能力部分：
一、被告甲○○暨其選任辯護人主張證人乙○○於警詢時及偵查
    中之證詞，均係審判外之陳述，均無證據能力等語。
二、經查：
  (一)本案甲基安非他命買主乙○○於警詢時之陳述，在性質上雖
    屬被告外之人於審判外之陳述，惟其於本院審判中經本院傳
    喚、（囑託）拘提均無著落，而其先前於警詢時係與被告隔
    離接受警方調查詢問，斯時較無利害權衡或同儕壓力等因素
    干擾，係在較為自然之背景情況下為陳述，且關於本案犯罪
    事實部分，係經警方提出本案之監聽譯文內容後，始就該等
    通話內容提出具體說明，並非憑空指述，而其所說明之情節
    ，非但與該等譯文所顯示之情形相符，更與被告嗣後於本院
    準備程序中自承確有委託「帥哥」、「蓓蓓」等人持交甲基
    安非他命之客觀事態相符，據此，自堪認乙○○於警詢時之
    陳述具有可信之特別情況，復衡酌乙○○嗣於本院審理時業
    經傳、拘無著之情形，尤堪認其於警詢時之陳述確為證明本
    案犯罪事實存否所必要，本院爰依刑事訴訟法第159 條之3
    第3 款之規定，認乙○○於警詢時之陳述具有證據能力。
  (二)證人乙○○於偵查中之證詞，係經檢察官依法命其具結後，
    向檢察官所為之陳述（參見本案偵查卷第51頁、第54頁），
    被告選其選任辯護人並未指明其證詞究竟有何「顯有不可信
    之情況」，再參酌證人乙○○嗣於本院審理時已傳、拘無著
    ，暨權衡其於警詢時之陳述業經本院認定具有證據能力（如
    上述），而其於該次警詢陳述後，即於同日在偵查中向檢察
    官為此部分證詞，其於偵查中作證之背景情況與稍早於警詢
    時之背景情況並無不同，倘認證人乙○○於偵查中之證詞不
    具有證據能力，顯屬輕重失衡且與一般事理相違，本院爰依
    刑事訴訟法第159 條之1 第2項 之規定，認證人乙○○於偵
    查中之證詞具有證據能力。
  (三)本案其餘相關筆錄、書證（以下所引據者），檢察官、被告
    暨其選任辯護人，均未於本案言詞辯論終結前聲明異議，本
    院審酌該等供述、筆錄、書證作成時之情況，亦無何等違背
    刑事訴訟程序或顯不可信之情形，倘以之作為本案認定犯罪
    事實之基礎，尚屬適當，爰依刑事訴訟法第159 條之5 之規
    定，認均具有證據能力。
貳、有罪部分：
一、訊據被告甲○○對於其在上揭時、地分別委託「帥哥」、「
    蓓蓓」將其所分裝之甲基安非他命交付予乙○○之事實，固
    坦承不諱，惟矢口否認有何販賣甲基安非他命犯行，辯稱：
    伊係因先前另案通緝期間，乙○○曾出借健保卡供伊就醫，
    為答謝乙○○，始無償將上開甲基安非他命贈予莊女，並無
    販賣甲基安非他命之情事云云。經查：上揭被告如何先後2
    次販賣甲基安非他命予乙○○之事實，業據證人乙○○於警
    詢時及偵查中證述綦詳（參見本案偵查卷第15至16頁、第51
    至52頁），核其先後證述之細節悉屬相符，並與卷附本案通
    訊監察譯文所顯示之周邊情況相符（參見本案偵查卷第19至
    20頁），且與被告嗣於本院準備程序中供承其確有於上揭時
    、地分別委託「帥哥」、「蓓蓓」將其所分裝之甲基安非他
    命交付予乙○○等語相符（參見本院審理卷第32頁正面），
    堪認被告確有上揭先後委託「帥哥」、「蓓蓓」將甲基安非
    他命交予證人乙○○，並由「帥哥」、「蓓蓓」分別向證人
    乙○○收取現金3,000 元之行為；次按販賣毒品係政府嚴予
    查緝之違法行為，而毒品亦可任意分裝或增減其分量，每次
    買賣之價量，乃隨時依雙方關係之深淺、當時之資力、需求
    程度及對行情之認知等因素機動調整，因之販賣毒品之利得
    ，除經被告坦承犯行，或帳冊價量均記載明確外，委難查得
    實情，故縱未確切查得販賣毒品所賺取之實際差價，但除別
    有事證，足認係按同一價格轉讓，確未牟利之情形外，尚難
    執此認非法販賣之事證有所不足，致知過坦承者難辭重典，
    飾詞否認者反得逞僥倖，而失情理之平，況一般毒品價格不
    低、取得不易，凡為販賣毒品之不法行為者，苟無利可圖，
    殊無必要甘冒持有毒品遭查獲之極大風險，無端親送或託人
    送至交易地點，而平白義務為該等買賣之工作，是本件被告
    購入上揭甲基安非他命之價格較諸其售予證人乙○○之價格
    低廉，而具有從中賺取買賣差價牟利之營利情事，應屬符合
    論理法則且不違背社會通常生活經驗之合理判斷，據此，自
    堪認被告當時在主觀上確具有販賣上開甲基安非他命以營利
    之意圖，其空言辯稱先後2 次均無償委託他人轉送上開甲基
    安非他命予證人乙○○云云，非但與本案通訊監察譯文所載
    「三八珍（即證人乙○○）要拿3 仟」之客觀情節不符（參
    見本案偵查卷第20頁），亦與一般生活經驗及常情事理相違
    ，且其所稱先前曾向證人乙○○借用健保卡之緣由，更與證
    人乙○○於偵查中證述情節迴異（依證人乙○○於偵查中就
    此部分之證述內容觀之，斯時被告非但毫無感謝之意，反而
    利用證人乙○○向其追討健保卡之機會，一併販賣甲基安非
    他命予證人乙○○，以牟取不法利益─參見本案偵查卷第52
    頁），凡此均可見被告所為上開辯解，純屬事後圖卸推托之
    詞，要無足採，亦無從憑以動搖本案各該積極證據之證明力
    。綜上所述，本案事證已臻明確，被告犯行洵堪認定。
二、查甲基安非他命係毒品危害防制條例第2 條第2 項第2 款所
    定之第二級毒品，不得持有及製造，被告先後2 次販賣甲基
    安非他命予證人乙○○，核其所為，均係犯毒品危害防制條
    例第4 條第2 項之販賣第二級毒品罪（2 罪），其販賣前、
    後持甲基安非他命之低度行為，均應為販賣之高度行為所吸
    收，不另論罪。被告與「帥哥」2 人間，就上揭事實欄一(一)
    所載之犯行，具有犯意聯絡與行為分擔，均為共同正犯，又
    被告與「蓓蓓」2 人間，就上揭事實欄一(二)所載犯行，亦具
    有犯意聯絡與行為分擔，均為共同正犯。查被告於94年間，
    因違反毒品危害防制條例案件，經本院判處有期徒刑4 月確
    定，甫於94年8 月22日執行完畢，有臺灣高等法院被告全國
    前案紀錄表1 份附卷可參，其於前案有期徒刑執行完畢後5
    年內，故意再犯本案有期徒刑以上之罪，為累犯，應依刑法
    第47條第1 項規定，就其法定刑中之有期徒刑及罰金刑部分
    加重其刑（無期徒刑不得加重）；又被告所犯上揭販賣第二
    級毒品2 罪，固應受刑事非難，惟念其各該次所販賣之甲基
    安非他命之數量非鉅，販賣所得尚微，與大量出售毒品，危
    害社會治安重大，並賺取巨額價差者，顯屬有別，經衡酌其
    所犯上開2 罪之情節，實有情輕法重之情形，堪認有顯可憫
    恕之情事，且科以法定刑之最低刑度（有期徒刑7 年）仍嫌
    過重，爰分別依刑法第59條規定酌予減輕其刑，並均就法定
    刑中之有期徒刑及罰金刑部分先加重後減輕之。爰審酌被告
    明知毒品對人體身心健康危害之烈，竟率為販賣毒品犯行，
    ，非但對社會治安造成威脅，亦嚴重戕害他人身心及擴大毒
    品危害範圍之虞，而被告犯後非但未行使緘默權，反飾詞試
    圖誤導法院認定，本院因此認為，彼等固無據實陳述之義務
    ，然既缺乏為自身行為負責之態度，自應施以相當之刑罰，
    以收矯治及社會防衛之效，此外，兼衡被告素行狀況暨其犯
    罪之動機、目的、次數、手段等一切情狀，分別量處如主文
    所示之刑，並定其應執行之刑，以示警懲。
三、本案沒收情形，分述如下：
  (一)扣案之上開第二級毒品甲基安非他命13包（驗餘淨重計6.08
    公克），係被告甲○○所有之物，業據其供明在卷，且該毒
    品係被告實施上揭販賣第二級毒品罪後所剩餘持有之本案查
    獲毒品，已如上述，爰均依毒品危害防制條例第18第1 項前
    段規定宣告沒收銷燬之；又扣案之上開0000000000號行動電
    話1 具（含SIM 卡1 枚）、0000000000號行動電話1 具（含
    SIM 卡1 枚）、電子磅秤1 台、盛裝上開第二級毒品甲基安
    非他命之包裝袋13個，均係被告甲○○所有之物，業據其供
    明在卷，且該等物品均供被告實施上揭販賣第二級毒品罪所
    用之物，亦如上述，爰均依毒品危害防制條例第19條第1 項
    規定宣告沒收。另上開行動電話（含SIM 卡）、電子磅秤、
    包裝袋，均屬本案之扣案物，在客觀上並無不能沒收之情形
    ，爰不再為「如全部或一部不能沒收時，追徵其價額或以其
    財產抵償之」之諭知，附此敘明。
  (二)按毒品危害防制條例第19條第1 項固規定：「犯第四條至第
    九條、第十二條、第十三條或第十四條第一項、第二項之罪
    者，其供犯罪所用或因犯罪所得之財物，均沒收之，如全部
    或一部不能沒收時，追徵其價額或以其財產抵償之」，然共
    同正犯之犯罪所得為現款時，因係合併計算，且於全部或一
    部不能沒收時，以其財產抵償之，為避免執行時發生重複沒
    收、抵償之情形，故各共同正犯之間係採連帶沒收主義，於
    裁判時應諭知連帶沒收、抵償（包含共同正犯為僅知綽號之
    人之情形），最高法院著有99年度臺上字第1974號刑事判決
    可資參照。本案被告因與「帥哥」、「蓓蓓」分別共犯上揭
    販賣第二級毒品2 罪，所得之財物各為現金3,000 元（均未
    扣案），已如上述，揆諸上開說明，自應依毒品危害防制條
    例第19條第1 項規定宣告被告分別與「帥哥」、「蓓蓓」連
    帶沒收該等犯罪所得現金，如全部或一部不能沒收時，分別
    以其與「帥哥」、「蓓蓓」之財產連帶抵償之。
  (三)如事實所載「帥哥」所持用之0000000000號行動電話及「蓓
    蓓」所持用之0000000000號行動電話，雖均屬本案共犯持以
    實施上揭販賣第二級毒品罪所用之物，惟該等行動電話並未
    扣案，亦無積極證據足以證明係屬被告或「帥哥」、「蓓蓓
    」所有之物，且該等行動電話又非違禁物或本院應義務沒收
    之物，爰不予宣告沒收。
  (四)本案查獲時，警方一併查扣之安非他命吸食器、分裝袋、摻
    海洛因香煙、行動電話3 具（均含SIM 卡）、安非他命殘渣
    袋等物品，雖據被告自承為其所有之物，惟本院核諸該等物
    品與本案犯罪並無何等關連性，爰均不予宣告沒收（銷燬）
    之。
、爰不另為無罪部分：
一、公訴意旨另以：被告於98年12月28日之前某日，在不詳地點
    ，向真實姓名年籍不詳綽號「阿雄」之成年男子，販入第二
    級毒品甲基安非他命，因認被告涉有此部分販賣第二級毒品
    罪嫌云云。
二、按犯罪事實應依證據認定之，無證據不得推定其犯罪事實。
    且檢察官就被告犯罪事實，應負舉證責任，並指出證明之方
    法。又不能證明被告犯罪者，應諭知無罪之判決，刑事訴訟
    法第154 條第2 項、第161 條第1 項、第301 條第1 項分別
    定有明文。所謂證據，係指足以認定被告確有犯罪行為之積
    極證據而言，該項證據自須適合於被告犯罪事實之認定，始
    得採為斷罪資料。苟積極證據不足為不利於被告事實之認定
    時，即應為有利於被告之認定，更不必有何有利之證據（參
    照最高法院29年上字第3105號、30年上字第816 號判例），
    又事實之認定，應憑證據，如未能發現相當證據，或證據不
    足以證明，自不能以推測或擬制之方法，以為裁判基礎（參
    照最高法院40年臺上字第86號判例），且為刑事訴訟法上證
    明之資料，無論其為直接證據或間接證據，均須達於通常一
    般之人均不致於有所懷疑，而得確信其為真實之程度，始得
    據為有罪之認定，若其關於被告是否犯罪之證明未能達此程
    度，而有合理性懷疑之存在，致使無從形成有罪之確信，根
    據「罪證有疑，利於被告」之證據法則，即不得遽為不利於
    被告之認定（最高法院76年臺上字第4986號判例參照）。
三、公訴意旨認被告涉有此部分販賣第二級毒品犯嫌，無非以被
    告購入上開第二級毒品甲基安非他命後，有再予分裝而販賣
    予乙○○之客觀事態為據，惟訊據被告矢口否認此部分犯行
    ，辯稱：伊購入該等甲基安非他命係供自身吸食者等語。
四、經查：公訴意旨雖認被告係意圖營利而向「阿雄」販入上開
    第二級毒品甲基安非他命，然並未指明被告販入該等毒品之
    具體時間及地點，本院已難逕予認定此部分犯罪事實，且被
    告迭於警詢時、偵查中及本院準備程序中供稱其向「阿雄」
    購買甲基安非他命係供自身吸食之用等語（參見本案偵查卷
    第11頁、第56頁，本院審理第32頁正面），亦難認被告購買
    該等甲基安非他命之際，在主觀上確具有轉售營利之販賣意
    圖，另證人乙○○所指稱其有向被告購買甲基安非他命之情
    形，僅得證明被告嗣後有分裝販賣甲基安非他命之情事，尤
    無從憑以反推被告於購入該等甲基安非他命之始，在主觀上
    即具有營利意圖；此外，本院依本案卷內其他事證暨依職權
    調查所得，均無從認定被告有此部分販賣第二級毒品犯行，
    揆諸上揭說明，本應就此部分為無罪之諭知，惟公訴意旨既
    認此部分與上揭被告首次販賣第二級毒品甲基安非他命之犯
    行（即事實欄一(一)部分）具有接續犯之實質上一罪關係，本
    院爰不另為無罪之諭知，附此敘明。
據上論斷，應依刑事訴訟法第299 條第1 項前段，毒品危害防制
條例第4 條第2 項、第18條第1 項前段、第19條第1 項，刑法第
11 條 前段、第47條第1 項、第59條、第71條第1 項、第51條第
5 款、第9 款、第10款，判決如主文。
本案經檢察官楊承翰到庭執行職務。
中    華    民    國    99    年    6     月    14    日
                  刑事第三庭  審判長法  官  王屏夏
                                    法  官  王偉光
                                    法  官  蘇揚旭
上列正本證明與原本無異。
如不服本判決，應於判決送達後10日內敘明上訴理由，向本院提
出上訴狀 (應附繕本) ，上訴於臺灣高等法院。其未敘述上訴理
由者，應於上訴期間屆滿後20日內向本院補提理由書「切勿逕送
上級法院」。
                                    書記官  林進煌
中    華    民    國    99    年    6     月    14    日
附錄本案論罪科刑法條全文：
毒品危害防制條例第4條
製造、運輸、販賣第一級毒品者，處死刑或無期徒刑；處無期徒
刑者，得併科新臺幣 1 千萬元以下罰金。
製造、運輸、販賣第二級毒品者，處無期徒刑或 7 年以上有期徒
刑，得併科新臺幣 7 百萬元以下罰金。
製造、運輸、販賣第三級毒品者，處 5 年以上有期徒刑，得併科
新臺幣 5 百萬元以下罰金。
製造、運輸、販賣第四級毒品者，處 3 年以上 10 年以下有期徒
刑，得併科新臺幣 3 百萬元以下罰金。
製造、運輸、販賣專供製造或施用毒品之器具者，處 1 年以上 7
年以下有期徒刑，得併科新臺幣 1 百萬元以下罰金。
前五項之未遂犯罰之。

司法院資訊處製作；財團法人民間司法改革基金會備份。
